臺灣新竹地方法院民事簡易判決  
111年度竹簡字第338號
原      告  旺旺友聯產物保險股份有限公司

法定代理人  劉自明  
訴訟代理人  黃永仁  
            胡綵麟  
被      告  李晉辰  
上列當事人間損害賠償事件，本院於民國111年9月8日辯論終結
，判決如下：
    主  文
被告應給付原告新臺幣叁拾陸萬肆仟陸佰陸拾陸元，及自民國一
一一年六月二十四日起至清償日止，按年息百分之五計算之利息
。
原告其餘之訴駁回。
訴訟費用新臺幣伍仟零柒拾元由被告負擔新臺幣肆仟零伍元，餘
由原告負擔。
本判決第一項得假執行。
    事實及理由
壹、程序方面
一、按因侵權行為涉訟者，得由行為地之法院管轄。民事訴訟法
    第15條第1項定有明文。查本件侵權行為地即交通事故發生
    地點係在新竹市香山區西濱路與海山港路口，此有新竹市警
    察局111年6月24日竹市警交字第1110025006號函檢送之本件
    交通事故資料附卷可稽。是被告之住居所地雖不在本院管轄
    區域，惟本件侵權行為地既係在本院管轄區域，本院對於本
    件訴訟自有管轄權。
二、被告經合法通知，未於言詞辯論期日到場，核無民事訴訟法
    第386條各款所列情形，爰依原告之聲請，由其一造辯論而
    為判決。
貳、實體方面
一、原告主張：被告於民國110年8月26日8時7分許駕駛車牌號碼
    0000-00號自用小客車行經新竹市香山區西濱路與海山港路
    口時，因未注意車前狀態及超速之過失，而追撞原告承保戶
    即訴外人吳傑鳴所有駕駛之車牌號碼000-0000號自用小客車
    ，致該車牌號碼000-0000號自用小客車受損，原告已依保險
    契約理賠該車牌號碼000-0000號自用小客車受損之修復費用
    新臺幣（下同）462,492元（含工資44,290元、烤漆64,722
    元、零件353,480元），原告依保險法第53條第1項規定取得
    代位求償權。為此，爰依保險代位請求權及民法第184條、
    第191條之2侵權行為之法律關係提起本件訴訟，並聲明：被
    告應給付原告462,492元，及自起訴狀繕本送達翌日起至清
    償日止，按年息5%計算之利息。
二、被告經合法通知，未於言詞辯論期日到場，亦未提出書狀作
    何聲明或陳述。
三、本院之判斷：
（一）原告主張之前揭事實，業據提出新竹市警察局道路交通事
      故當事人登記聯單、道路交通事故現場圖、道路交通事故
      初步分析研判表、估價單、電子發票證明聯、行車執照、
      理賠計算書等影本為證，並有新竹市警察局111年6月24日
      竹市警交字第1110025006號函檢送之交通事故相關資料在
      卷可稽，堪信原告之主張為真實。
（二）查本件交通事故之發生確係因被告未注意車前狀態及超速
      之過失，而追撞訴外人吳傑鳴所有駕駛之車牌號碼000-00
      00號自用小客，此有新竹市警察局111年6月24日竹市警交
      字第1110025006號函檢送之交通事故相關資料在卷可稽，
      自堪認本件交通事故之發生確係因被告之過失所致，且被
      告之過失行為與訴外人吳傑鳴所有之車牌號碼000-0000號
      自用小客車受有損害間亦具相當因果關係，被告自應就其
      過失不法侵權行為所致訴外人吳傑鳴所有之車牌號碼000-
      0000號自用小客車之損害，負賠償責任。
（三）按因故意或過失不法侵害他人之權利者，負損害賠償責任
      ；汽車、機車或其他非依軌道行駛之動力車輛，在使用中
      加損害於他人者，駕駛人應賠償因此所生之損害；不法毀
      損他人之物者，被害人得請求賠償其物因毀損所減少之價
      額。民法第184條第1項、第191條之2、第196條分別定有
      明文。又物被毀損時，被害人除得依據民法第196條請求
      賠償外，並不排除民法第213條至第215條之適用，依民法
      第196條請求賠償物被毀損所減少之價額，得以修復費用
      為估定之標準，但以必要者為限（例如：修理材料以新品
      換舊品，應予折舊），有最高法院77年度第9次民事庭會
      議決議、73年度台上字第1574號判決足資參照。查被告就
      本件交通事故之發生確有過失，自應就所致訴外人吳傑鳴
      所有之車牌號碼000-0000號自用小客車毀損負損害賠償之
      責。惟修復之必要費用，修理材料以新品換舊品，應予折
      舊，而原告確已依保險契約理賠該車牌號碼000-0000號自
      用小客車受損之修復費用462,492元（含工資44,290元、
      烤漆64,722元、零件353,480元），有原告提出之估價單
      、電子發票在卷可稽。惟該車牌號碼000-0000號自用小客
      車係109年12月出廠，有原告提出之行車執照影本在卷可
      按，算至本件交通事故發生時（即110年8月26日）已使用
      9月，依前揭說明，以新品換舊品而更換之零件，自應予
      以折舊。而依行政院公布之固定資產耐用年數表及固定資
      產折舊率表，非運輸業用客、貨車之耐用年數為5年，採
      定率遞減法計算折舊，每年折舊369/1000。依此計算該車
      牌號碼000-0000號自用小客車更新零件折舊後之必要修復
      費用即為255,654元。據此，該車牌號碼000-0000號自用
      小客車之必要修復費用即為364,666元（計算式如下：工
      資44,290元＋烤漆64,722元＋折舊後之零件255,654元＝364,
      666元）。
（四）第按，被保險人因保險人應負保險責任之損失發生，而對
      於第三人有損失賠償請求權者，保險人得於給付賠償金額
      後，代位行使被保險人對於第三人之請求權，保險法第53
      條第1項定有明文；而此項法定代位權之行使，有債權移
      轉之效果，故於保險人給付賠償金額後，被保險人對於第
      三人請求權即移轉於保險人（最高法院69年度台上字第92
      3號判決意旨參照）。查原告業已依保險契約之約定賠付
      所承保之該車牌號碼000-0000號自用小客車修復費用，揆
      諸前開說明，自得代位被保險人行使對被告之損害賠償請
      求權。惟損害賠償係填補被害人之實際損害，保險人依保
      險法第53條第1項規定代位被害人請求損害賠償時，倘被
      害人之損害額超過或等於保險人已賠付之金額，保險人固
      得就賠付之範圍代位請求賠償，惟如被害人之損害額小於
      保險人賠付之金額，則保險人所得代位請求者，即應以該
      損害額為限（最高法院65年度台上字第2908號判例意旨參
      照）。據此，訴外人吳傑鳴所得請求被告賠償之損害額為
      364,666元，則原告所得代位請求賠償之損害即應以364,6
      66元為限。
（五）綜上，原告依保險代位請求權及侵權行為之法律關係，請
      求被告給付364,666元，及自起訴狀繕本送達翌日即111年
      6月24日起至清償日止按年息百分之5計算之遲延利息，即
      為有理由，應予准許。至逾上開部分以外之請求，則為無
      理由，應予駁回。
四、假執行宣告：本件係依民事訴訟法第427條第1項適用簡易訴
    訟程序所為被告部分敗訴之判決，就被告敗訴部分，應依職
    權宣告假執行。
五、訴訟費用負擔之依據：民事訴訟法第79條。
中　　華　　民　　國    111   年    9    月     22    日
                  新竹簡易庭    法  官  汪銘欽
以上正本係照原本作成。
如對本判決上訴，須於判決送達後20日內向本院提出上訴狀。
中　　華　　民　　國    111   年    9     月    22    日
                                書記官  周育瑜